---
title: "Curso Introducción a R en investigación biomédica"
subtitle: "Solución ejercicios prácticos Módulo 1 & Módulo 2"
author: "Unidad de Apoyo Metodológico IIS Biogipuzkoa - Lore Zumeta & Jone Renteria"
date: "Noviembre 2025"
output: pdf_document
header-includes:
  - \usepackage{graphicx}
  - \usepackage{fancyhdr}
  - \pagestyle{fancy}
  - \fancyhead[R]{\includegraphics[width=2cm]{logo.jpg}}
---

\begin{flushright}
\includegraphics[width=3cm]{logo.jpg}
\end{flushright}

```{r setup, include=FALSE}
knitr::opts_chunk$set(echo = TRUE)
```

## 1. Operadores y variables

**Crea un objeto `x` con el valor 10 y crea otro objeto `y` con el valor 3.  Utilizando ambos objetos, realiza la suma, multiplicación, resta y la potencia de x e y.**

```{r}
# Ejercicio 1 
x <- 10 
y <- 3

# Suma 
x+y

# Multiplicación 
x*y

# Resta 
x/y 

# Potencia
x^y 
```

## 2. Funciones básicas

**a )Utilizando los valores de `x` e `y` anteriores, calcula, mediante la función ` sqrt()` la raiz cuadrada de `x` y guarda el resultado en el objeto denominado `raiz`. Luego hazlo visible en la consola.** 
**b) Crea el vector con los números secuenciales del 1 al 5, y calcula la media.**

```{r}
# Ejercicio 2
x <- 10 
y <- 3

# Raiz cuadrada  
raiz <- sqrt(x)
raiz # visualizamos

# Media de un vector 
media <- c(1,2,3,4,5)
media <- seq(1:5) # otra manera más sencilla de generar el vector, sequencia del 1 al 5

mean(media) # respuesta es = 3
```

## 3. Tipos de datos 

**a)	Crea un vector de caracteres con los nombres “Amaia”, “Imanol” e “Irati”.**
**b)	Extrae el segundo elemento del vector**
**c)	Crea un vector lógico con los valores TRUE, FALSE y TRUE y comprueba su clase. Llámale logicos. ¿Crees que es posible escribirlo de otra manera?**
**d)	Convierte un integer (por ejemplo el 10) en carácter, y guardalo en el objeto z. Comprueba su clase.**
**e)	Genera un objeto que contenga tu edad en tipo carácter, llamale edad. Comprueba su clase. Conviértelo (con el mismo nombre) a numérico. Vuelve a comprobar la clase y observa si realmente ha cambiado.**

```{r}
# Ejercicio 3

# Vector de caracteres (3 elementos)
nombres <- c("Amaia", "Imanol", "Irati")

# Extrae el segundo elemento del vector de nombres
nombres[2]

# Crea un vector lógico (3 elementos)
logicos <- c(TRUE, FALSE, F) # Es lo mismo poner T o TRUE o F y FALSE 

# Comprueba la clase del vector lógcio, es realmente del tipo que querías?
class(logicos)

# Convierte cualquier integer a caracter y guárdalo como objeto z
z <- as.character(10)
class(z)

# Genera un objeto que contenga tu edad en tipo carácter, llamale edad. Comprueba su clase. Conviértelo (con el mismo nombre) a numérico. Vuelve a comprobar la clase y observa si realmente ha cambiado. 
edad <- "30"
class(edad)
edad <- as.numeric(edad)
class(edad)
```

## 4. Factores

**a)	Con el factor denominado paises, comprueba cuáles son sus niveles y cuenta cúantos niveles hay.**
**paises <- factor(c("Francia", "Italia", "España", "Portugal"))**

```{r}
# Ejercicio 4 
# Con el siguiente factor denominado paises, comprueba cuales son sus niveles y cuenta cuantos niveles hay 
paises <- factor(c("Francia", "Italia", "España", "Portugal"))
# Niveles
levels(paises)

# número de niveles 
nlevels(paises)
```

## 5. Data frame

**a)	Crea un data frame con tres columnas: nombre, edad y sexo, y tres filas con datos ficticios.Llámalo df.**
**b)	Consulta los nombres de las columnas.**
**c)	Averigua cuántas filas y columnas tiene.**

```{r}
# Ejercicio 5
df <- data.frame(nombre = c("Maialen","Igor","Alejandra"),
                 edad = c(23, 35, 29),
                 sexo = c("Mujer","Hombre","Mujer"))

# Muestra el nombre de las variables del dataframe 
colnames(df)

# Cuantas columnas y cuantas observaciones tenemos? 
nrow(df) # filas == observaciones
ncol(df) # columnas == variables 
```

## 6. Importa un archivo .csv

Importa un archivo CSV llamado diabetes.csv en un objeto llamado datos.

```{r}
# Ejercicio 6
datos <- read.csv("diabetes.csv")
```

## 7. Crea tu propio dataset 

Crea un dataset llamado *pacientes* con las siguientes columnas:
- id (del 1 al 5)
- nombre (cinco nombres ficticios)
- edad (cinco edades ficticias)
- resultado_test (valores “Positivo” o “Negativo”) 

```{r}
# Ejercicio 7
pacientes <- data.frame(id = 1:5,
                        nombre = c("Antton","Pedro","Marta","Ane","Maria"),
                        edad = c(18,35,21,40,31),
                        resultado_test= c("Positivo","Negativo","Negativo","Positivo","Negativo"))
```

## 8. Exportación de datos 

Exporta el data frame creado en el ejercicio anterior a un archivo CSV llamado **pacientes_dataset.csv** sin incluir los nombres de fila.

```{r}
# Ejercicio 8
write.csv(pacientes, "pacientes_dataset.csv", row.names = FALSE)
```
